臺灣高雄地方法院刑事判決　　　　　　　96年度易字第1963號
公　訴　人　臺灣高雄地方法院檢察署檢察官
被　　　告　丙○○
　　　　　　乙○○
上列被告等因偽造文書案件，經檢察官提起公訴（96年度偵緝字
第62、63號），嗣本院訊問被告後，因被告就其被訴犯罪事實為
有罪之陳述，經詢問被告及檢察官之意見後，合議庭裁定由受命
法官依簡式審判程序獨任審理，並判決如下：
    主  文
丙○○共同犯使公務員登載不實罪，處拘役貳拾日，如易科罰金
，以銀元參佰元即新臺幣玖佰元折算壹日。減為拘役壹拾日，如
易科罰金，以銀元參佰元即新臺幣玖佰元折算壹日。緩刑貳年。
乙○○共同犯使公務員登載不實罪，處有期徒刑貳月，如易科罰
金，以銀元參佰元即新臺幣玖佰元折算壹日。減為有期徒刑壹月
，如易科罰金，以銀元參佰元即新臺幣玖佰元折算壹日。緩刑貳
年。
    事  實
一、丙○○與乙○○係姊弟關係，緣乙○○於民國92年12月23日
    向台新國際商業銀行股份有限公司（以下簡稱台新銀行）申
    請信用貸款新臺幣（下同）53萬元，並簽立面額為53萬元本
    票1 紙，惟其自93年2 月21日起即未依約定繳交分期款，經
    台新銀行以上開本票聲請裁定，並於93年4 月21日取得本票
    裁定之確定證明書。詎乙○○為免其財產遭台新銀行查封拍
    賣，竟與丙○○共同基於使公務員登載不實之犯意聯絡，2
    人明知乙○○並未於93年3 月15日將其所有坐落於高雄縣鳳
    山市○○○段965 、966 地號土地（應有部分均為30分之1
    ）及其上建號第2355號建物（門牌號碼為高雄縣鳳山市○○
    路202 巷17之3 號4 樓）應有部分2 分之1 出賣予丙○○，
    竟於93年3 月29日，共同持登載上開不實內容之土地登記申
    請書及建築改良物買賣所有權移轉契約書，向高雄縣鳳山地
    政事務所，以買賣為登記原因，辦理所有權移轉登記，使不
    知情之地政事務所承辦公務員將該不實事項登載於職務上所
    掌之土地登記簿及建築改良物登記簿上，並據以核發丙○○
    為所有權人之上開不動產之所有權狀，嗣台新銀行持上開確
    定之本票裁定聲請強制執行，因乙○○名下已無任何財產而
    無法受償，足生損害於台新銀行及地政機關對土地、建物登
    記之正確性。
二、案經台新銀行訴由臺灣高雄地方法院檢察署檢察官偵查起訴
    。
    理  由
一、本件被告丙○○、乙○○所涉係法定刑為死刑、無期徒刑、
    最輕本刑為3 年以上有期徒刑以外之罪，被告2 人於準備程
    序進行中就被訴事實為有罪之陳述，由受命法官告知簡式審
    判程序之要旨並聽取其與公訴人之意見，經被告同意適用簡
    式審判程序後，本院亦認無不得或不宜改依簡式審判程序進
    行之處，爰依刑事訴訟法第273 條之1 第1 項、第284 條之
    1 規定，本院合議庭裁定本件由受命法官獨任進行簡式審判
    程序，合先敘明。
二、訊據被告丙○○、乙○○2 人對其於上開時、地，持不實之
    土地登記申請書等文件向地政事務所辦理土地及建物過戶登
    記之事實，均坦承不諱，核與告訴代理人黃淑美、王順盈之
    指訴大致相符，復有本票影本、本院93年度票字第6090號裁
    定確定證明書影本、債權憑證影本、本院94年度訴字第2069
    號民事判決及確定證明書影本、土地登記申請書影本、土地
    買賣所有權移轉契約書影本、一般買賣高雄縣政府稅捐稽徵
    處土地增值稅免稅證明書影本、建築改良物買賣所有權移轉
    契約書影本、高雄縣政府稅捐稽徵處稅緝繳款書影本、臺灣
    省高雄縣地政規費報告單影本、土地及建物所有權狀影本在
    卷可稽，堪認被告2 人上開自白應與事實相符，本件事證明
    確，被告2 人犯行，堪以認定。
三、查被告2 人行為後，如附表所示之相關法律均業經變更，並
    俱於民國95年7 月1 日施行，玆經整體比較結果，裁判時法
    並未較為有利，從而依刑法第2 條第1 項規定，自應適用各
    該行為時法，亦即修正前法至明。
四、核被告丙○○、乙○○2 人所為，均係犯修正前刑法第214
    條之使公務員登載不實罪。其2 人就上開犯行，有犯意聯絡
    與行為分擔，為共同正犯。爰審酌被告乙○○向告訴人借款
    後，拒不返還，為逃避告訴人之追討查封，復與被告丙○○
    共同以不實之買賣向地政機關辦理過戶登記，造成告訴人求
    償無門，並損害國家地政登記之正確性，惟其2 人於本院審
    理時均已坦承犯行，態度尚稱良好，被告丙○○復自行籌措
    賠償金額，代被告乙○○清償全部債務，並與告訴人達成和
    解，念其係基於疼惜兄弟之錯誤動機，始為本件犯行等一切
    情狀，分別酌情量處如主文所示之刑。又被告2 人前未均曾
    受有期徒刑以上刑之宣告，此有臺灣高等法院被告前案紀錄
    表在卷可憑，其2 人因一時失慮，致觸本件犯行，犯後業與
    告訴人達成和解，經此偵、審程序後，應知所警惕，信無再
    犯之虞，本院因認所宣告之刑以暫不執行為適當，爰均依刑
    法第74條第1 項第1 款之規定，各諭知緩刑2 年，以勵自新
    。
五、末按「犯罪在民國96年4 月24日以前者，除本條例有規定外
    ，有期徒刑、拘役或罰金，減其刑期或金額二分之一」、「
    依本條例應減刑之罪，未經判決確定者，於裁判時，減其宣
    告刑。依前項規定裁判時，應於判決主文同時諭知其宣告刑
    及減得之刑」，中華民國96年罪犯減刑條例第2 條第3 項、
    第7 條分別定有明文，本件被告2 人之犯罪時間係在96年4
    月24日之前，合於上開減刑條件，爰就其本件所犯之罪，分
    別減刑如主文所示。另宣告緩刑之案件，依本條例減其宣告
    刑者，緩刑之期間不在核減之列，裁判主文，宜先記載宣告
    刑及減得之刑，再記載其緩刑期間（參考最高法院33年抗字
    第88號判例），故本院對被告2 人所為上開緩刑宣告，尚無
    減刑條例之適用，併此敘明。
據上論斷，應依刑事訴訟法第299 條第1 項前段、第273 條第1
，刑法第2 條第1 項前段、第28條、第74條第1 項第1 款，修正
前刑法第214 條、第41條第1 項前段，中華民國96年罪犯減刑條
例第2 條第3 項、第7 條，判決如主文。
本案經檢察官甲○○到庭執行職務。
中　　華　　民　　國　　96　　年　　7 　　月　　31　　日
                  刑事第十四庭法　官  謝  雨  真
以上正本證明與原本無異。
如不服本判決，應於判決送達後10日內，向本院提出上訴狀。
中　　華　　民　　國　　96　　年　　7 　　月　　31　　日
                              書記官  林  佳  慧
附表：刑法修正施行後新舊法之比較適用
┌──┬──┬────────────────┬──┬────────────────────────────┐
│編號│條號│新法                            │比較│理由                                                    │
│    │    ├────────────────┤    │                                                        │
│    │    │舊法                            │結果│                                                        │
├──┼──┼────────────────┼──┼────────────────────────────┤
│1   │28  │新條文二人以上共同實行犯罪之行為│    │舊法「實施」一語，依實務見解認係涵蓋陰謀、預備、著手、實│
│    │    │者，皆為正犯。                  │    │行概念在內（司法院三十一年院字第二四０號解釋），即承認陰│
│    │    │                                │    │謀共同正犯、預備共同正犯，非僅侷限於直接從事構成犯罪事實│
│    │    ├────────────────┼──┤之行為，故解釋上包括「共謀共同正犯」，基於近代刑法之個人│
│    │    │舊條文二人以上共同實施犯罪之行為│    │責任原則及法治國人權保障之思想，應以不承認「陰謀共同正犯│
│    │    │者，皆為正犯。                  │    │」與「預備共同正犯」為當，新法為杜爭議，而將「實施」一語│
│    │    │                                │    │，修正為「實行」；且修正後，並無礙於「共謀共同正犯之存在│
│    │    │                                │    │」。故依新舊法均成立共同正犯（實施正犯或共謀共同正犯），│
│    │    │                                │    │因其成立要件及刑罰效果均未變更，自無新舊法比較之問題，應│
│    │    │                                │    │適用現行刑法第二十八條。                                │
├──┼──┼────────────────┼──┼────────────────────────────┤
│2   │33  │新條文主刑之種類如下：          │    │舊法第三十三條第五款規定，罰金：一元以上，修正後則提高為│
│    │    │一、死刑                        │    │，罰金：新臺幣一千元以上，以百元計算之。                │
│    │    │二、無期徒刑                    │    │罰金之定義既已修正，法定刑為罰金者，其法定最低度罰金亦提│
│    │    │三、有期徒刑：二月以上，十五年以│    │高為新臺幣一千元，致刑度有加重之情形，不論宣告罰金與否，│
│    │    │    上。但遇有加減時，得減至二月│    │應依新法第二條第一項前段之規定，適用行為時法。（最高法院│
│    │    │    未滿，或加至二十年。        │    │決議第三點(一)參照）。                                    │
│    │    │四、拘役：一日以上，六十日未滿。│    │                                                        │
│    │    │    但遇有加重時，得加至一百二十│    │                                                        │
│    │    │    日。                        │    │                                                        │
│    │    │五、罰金：新臺幣一千元以上，以百│    │                                                        │
│    │    │    元計算之。                  │    │                                                        │
│    │    ├────────────────┼──┤                                                        │
│    │    │舊條文主刑之種類如下：          │ˇ  │                                                        │
│    │    │一、死刑                        │    │                                                        │
│    │    │二、無期徒刑                    │    │                                                        │
│    │    │三、有期徒刑：二月以上，十五年以│    │                                                        │
│    │    │    上。但遇有加減時，得減至二月│    │                                                        │
│    │    │    未滿，或加至二十年。        │    │                                                        │
│    │    │四、拘役：一日以上，二個月未滿。│    │                                                        │
│    │    │    但遇有加重時，得加至四個月。│    │                                                        │
│    │    │五 罰金：一元以上。             │    │                                                        │
├──┼──┼────────────────┼──┼────────────────────────────┤
│3   │41  │新條文I犯最重本刑為五年以      │    │(一) 舊法第四十一條第一項前段規定，犯最重本刑為五年以下有 │
│    │    │   下有期徒刑以下之刑之罪，而受 │    │   期徒刑以下之刑之罪，而受六個月以下有期徒刑或拘役之宣 │
│    │    │   六個月以下有期徒刑或拘役之宣 │    │   告，因身體、教育、職業、家庭之關係或其他正當事由，執 │
│    │    │   告者，得以新臺幣一千元、二千 │    │   行顯有困難者，得以一元以上三元以下折算一日，易科罰金 │
│    │    │   元或三千元折算一日，易科罰金 │    │   （依罰金罰鍰提高標準條例廢止前第二條規定，就其原定數 │
│    │    │   。但確因不執行所宣告之刑，難 │    │   額提高為一百倍折算一日，即銀元一百、二百、三百元折算 │
│    │    │   收矯正之效，或難以維持法秩序 │    │   一日，換算成新台幣即三百、六百、九百元折算一日）。修 │
│    │    │   者，不在此限。               │    │   正後則提高為以新台幣一千、二千、三千元折算一日，比較 │
│    │    │II 前項規定於數罪併罰，其應執行 │    │   新舊法之適用結果，以修正前之規定，較有利於行為人，應 │
│    │    │   之刑未逾六月者，亦適用之。   │    │   新刑法第二條第一項之規定，應適用修正前之規定。（最高 │
│    │    ├────────────────┼──┤   法院決議第三點(一)參照）。                             │
│    │    │舊條文I犯最重本刑為五年以      │ˇ  │(二) 新法施行前犯併合處罰數罪中之一罪，且該數罪均該當刑法 │
│    │    │   下有期徒刑以下之刑之罪，而受 │    │   第四十一條第一項得易科罰金之規定者，其新舊法之適用： │
│    │    │   六個月以下有期徒刑或拘役之宣 │    │   新刑法施行法第三條之一第三項規定，於九十四年七月一日 │
│    │    │   告，因身體、教育、職業、家庭 │    │   刑法修正施行前犯併合處罰數罪中之一罪，且該數罪均符合 │
│    │    │   之關係或其他正當事由，執行顯 │    │   第四十一條第一項得易科罰金之規定者，適用九十年一月四 │
│    │    │   有困難者，得以一元以上三元以 │    │   日修正之刑法第四十一條第二項規定，即適用舊法第四十一 │
│    │    │   下折算一日，易科罰金。       │    │   條第二項之規定（即應執行之刑逾六月者，應得易科罰金） │
│    │    │   但確因不執行所宣告之刑，難收 │    │   ，以利受刑人。                                       │
│    │    │   矯正之效，或難以維持法秩序， │    │                                                        │
│    │    │   不在此限。                   │    │                                                        │
│    │    │Π 併合處罰之數罪，均有前項情形 │    │                                                        │
│    │    │   ，其應執行之刑逾六月者，亦同 │    │                                                        │
│    │    │   。                           │    │                                                        │
├──┼──┼────────────────┼──┼────────────────────────────┤
│4   │74I│新條文受二年以下有期徒刑、拘役或│    │(一)緩刑係論罪科刑時為促使行為人將來改過遷善，避免再犯所設│
│    │    │罰金之宣告，而有下列情形之一，認│    │  ，乃在評價行為人「裁判時」反社會性，具有防衛社會功能而│
│    │    │以暫不執行為適當者，得宣告二年以│    │  與保安處分具有類似效果，與行為之評價應考量行為當時及裁│
│    │    │上五年以下之緩刑，其期間自裁判確│    │  判時之法律秩序有所不同，應以裁判時法律決定緩刑宣告與否│
│    │    │定之日起算：                    │    │  。因此，犯罪在新法施行前，新法施行後，緩刑之宣告，應適│
│    │    │一、未曾因故意犯罪受有期徒刑以上│    │  用新法第七十四條之規定宣告緩刑及應負之負擔（最高法院決│
│    │    │    刑之宣告者。                │    │  議第七點）。                                          │
│    │    │二、前因故意犯罪受有期徒刑以上刑│    │                                                        │
│    │    │    之宣告，執行完畢或赦免後，五│    │                                                        │
│    │    │    年以內未曾因故意犯罪受有期徒│    │                                                        │
│    │    │    刑以上刑之宣告者。          │    │                                                        │
│    │    ├────────────────┼──┤                                                        │
│    │    │舊條文受二年以下有期徒刑、拘役或│    │                                                        │
│    │    │罰金之宣告，而有左列情形之一，認│    │                                                        │
│    │    │為以暫不執行為適當者，得宣告二年│    │                                                        │
│    │    │以上五年以下之緩刑，其期間自裁判│    │                                                        │
│    │    │確定之日起算：                  │    │                                                        │
│    │    │一、未曾受有期徒刑以上刑之宣告者│    │                                                        │
│    │    │    。                          │    │                                                        │
│    │    │二、前受有期徒刑以上刑之宣告，執│    │                                                        │
│    │    │    行完畢或赦免後，五年以內未曾│    │                                                        │
│    │    │    受有期徒刑以上刑之宣告者。  │    │                                                        │
└──┴──┴────────────────┴──┴────────────────────────────┘
附錄本案論罪科刑法條：
修正前刑法第214條
明知為不實之事項，而使公務員登載於職務上所掌之公文書，足
以生損害於公眾或他人者，處 3 年以下有期徒刑、拘役或 5 百
元以下罰金。
